【裁判字號】    94,上訴,3930
【裁判日期】    950509
【裁判案由】    違反槍砲彈藥刀械管制條例
【裁判全文】
臺灣高等法院刑事判決                94年度上訴字第3930號
上  訴  人  臺灣臺北地方法院檢察署檢察官
上  訴  人
即  被  告  甲○○
選任辯護人  陳君漢律師
上列上訴人因被告違反槍砲彈藥刀械管制條例案件，不服臺灣臺
北地方法院94年度訴字第740 號，中華民國94年11月15日第一審
判決（起訴案號：臺灣臺北地方法院檢察署94年度偵字第7507號
），提起上訴，本院判決如下：
    主  文
上訴駁回。
    事  實
一、甲○○明知可發射子彈、具有殺傷力之改造玩具手槍係屬槍
    砲彈藥刀械管制條例第四條第一項第一款所列之槍砲，非經
    中央主管機關許可，不得持有，竟基於持有具殺傷力槍枝之
    犯意，於民國（下同）九十四年四月二十七日某時許（起訴
    書記載為九十四年間某不詳時間），在某不詳地點之跳蚤市
    場，以新臺幣（下同）一萬五千元之代價，購得可發射子彈
    、具有殺傷力之仿ＦＮ廠半自動手槍製造之改造手槍一支（
    槍枝管制編號0000000000號），並無故持有之。
    嗣於同日晚間九時十五分許，甲○○攜帶上開改造手槍，駕
    駛其所有之車牌號碼ＣＲ—二四五七號自小客車，行經臺北
    市○○區○○路四六五巷二十七弄口時，經據報前往埋伏之
    員警盤查，甲○○為逃避員警查緝車上之槍枝及毒品，旋駕
    車往松德路方向逃逸，且為圖湮滅罪證，並分散隨後追捕員
    警之注意，於途經臺北市○○路○段七十九巷一弄九號、臺
    北市○○路○段與松智路口時，陸續將其所持有之玩具手槍
    一支（槍枝管制編號0000000000號，經鑑定結果
    不具殺傷力）及第二級毒品安非他命十二包，擲出車外。迨
    同日晚間九時三十分許，甲○○在臺北市○○區○○路五段
    與松智路路口，為警攔停捕獲，並於小客車副駕駛座腳踏墊
    下方起出上開可發射子彈、具有殺傷力之仿ＦＮ廠半自動手
    槍製造之改造手槍一支（槍枝管制編號000000000
    0號），另扣得前揭玩具手槍一支（槍枝管制編號0000
    000000號，經鑑定結果不具殺傷力）、改造子彈及土
    造金屬彈殼各一顆（經鑑定結果均不具殺傷力）。
二、案經臺北市政府警察局信義分局報請臺灣臺北地方法院檢察
    署檢察官偵查起訴。
    理  由
一、訊據被告甲○○，固供承於上揭時、地，經警在其所駕駛之
    小客車內，起出具有殺傷力之改造手槍一支之事實不諱，然
    矢口否認有持有改造手槍之犯行，辯稱：（一）該槍枝非其
    所放置，亦非其所有，於遭警查獲前，其並不知車上有槍枝
    ，否則不可能僅拋出一支槍（槍枝管制編號0000000
    000號）；（二）其於經警查獲前數日，曾將其所有之上
    開小客車借予綽號「小阿仁」（指王仁宇）及「小阿興」（
    指陳能清）者，槍枝應係彼二人其中之一人所有云云。
二、經查：
（一）扣案之改造手槍一支（槍枝管制編號000000000
      0號），係員警於九十四年四月二十七日晚間九時三十分
      許，在臺北市○○區○○路五段與松智路路口，由被告所
      駕駛之車牌號碼ＣＲ—二四五七號自小客車副駕駛座腳踏
      墊下方所起出乙節，業據被告自承不諱（原審九十四年十
      一月一日審判筆錄），且經證人即現場查獲警員吳嘉濠、
      葉家宏、王興睦、王聖傑、楊正宏等人先後於原審審理時
      結證綦詳（原審九十四年八月二日、八月三十日及九月七
      日審判筆錄），並有現場蒐證照片十六幀在卷（九十四年
      度偵字第七五０七號偵查卷第九０頁至第九七頁）可稽。
      而扣案之上開槍枝一支（槍枝管制編號00000000
      00號），經送內政部警政署刑事警察局鑑驗，結果以：
      送鑑改造手槍一支，認係仿ＦＮ廠半自動手槍製造之玩具
      手槍換裝土造金屬槍管改造而成之改造手槍，機械性能良
      好，可供擊發適用子彈使用，認具殺傷力，此有該局九十
      四年五月十日刑鑑字第０九四００六七九九六號槍彈鑑定
      書附卷（同上偵查卷第六八頁至第七二頁）可佐。堪認扣
      案槍枝確具有殺傷力，屬槍砲彈藥刀械管制條例第四條第
      一項第一款所規定之槍砲。
（二）證人陳能清於原審審理時雖證稱：「『小阿仁』曾向被告
      借過車，應該是被告被逮捕前幾天」（原審九十四年八月
      二日審判筆錄第四頁至第五頁），然嗣已翻異前詞，改稱
      ：「我不清楚被告在被逮捕前幾天是否曾出借車輛給『小
      阿仁』，．．．，『小阿仁』有開過被告的車，我不知道
      那算不算是借」（原審九十四年十月二十七日訊問筆錄第
      二頁至第四頁）。證人陳能清前後證詞反覆不一，且未述
      及被告於遭警查獲當日有借車予王仁宇，與被告所辯不符
      ，已難遽信；復與證人王仁宇、秘密證人Ａ１於原審審理
      中分別結證所稱：「我沒有向被告借過車，平日均騎機車
      ，我不會開車，沒有駕照」（原審九十四年九月七日審判
      筆錄第十二頁至第十三頁）、「王仁宇不會開車」（原審
      九十四年十月二十七日審判筆錄第十三頁，原審判決書記
      載為「九十四年九月七日審判筆錄第十頁」）等語，亦有
      出入，顯不足採。況被告先係於警詢中稱：「我於九十四
      年四月二十五日晚間及二十六日，有借車予綽號『小阿仁
      』、『小阿興』之友人使用」（同上偵查卷第十四頁），
      嗣於原審審理時則改稱：「我於九十四年四月二十五日至
      同年四月二十六日晚上、及四月二十七日下午曾借車給『
      小阿仁』使用，車鑰匙拿給『小阿興』；『小阿興』有跟
      我借過車，但是我不借」（原審九十四年十一月一日審判
      筆錄第六頁）云云。被告就向其借車者究為「小阿仁」、
      「小阿興」二人或僅有「小阿仁」、及借車時間是否包括
      九十四年四月二十七日被告為警查獲當日等各節，前後供
      述互相矛盾；且倘被告確因遭警查獲當日下午借車予證人
      王仁宇，而懷疑扣案之槍枝係王仁宇所有，理應於當日接
      受警詢時即敘及，不可能僅稱查獲前數日曾借車予「小阿
      仁」、「小阿興」。參以被告於原審之選任辯護人所具之
      刑事聲請調查證據狀及刑事答辯狀，均記載：「被告於九
      十四年四月二十七日下午五時許，先至綽號『小阿興』處
      ，向其索取車鑰匙，經綽號『小阿興』告知車輛停放於臺
      北市○○○路與虎林街口附近，復於當日晚間七、八時許
      ，綽號『小阿仁』來電告知被告其欲償還借款五千元債務
      ，被告即從『小阿興』住處步行至忠孝東路與虎林街口附
      近取車」（原審卷(一)第三九頁至第四０頁、第一八一頁）
      ，所載被告為警查獲前之行蹤及是否借車予王仁宇等細節
      ，與被告於原審審理中之辯解，亦有扞格，益徵被告於原
      審審理時所辯九十四年四月二十七日下午曾借車予王仁宇
      云云，應係臨訟編造之詞，委無足採。
（三）證人陳能清於原審審理時已證稱：「九十四年四月二十六
      日下午四、五點至翌日上午，我與被告及另一名綽號『阿
      忠』之友人一起下臺中，由被告開車，我坐副駕駛座」（
      原審九十四年十月二十七日訊問筆錄第四頁至第五頁），
      且經比對被告自承於為警查獲前兩週所使用之00000
      00000號行動電話、及證人陳能清所使用之0000
      000000號行動電話，於九十四年四月二十六日下午
      五時五十九分至翌日上午五時二十七分前之通話紀錄，均
      係由臺中縣市之基地台所發話，此有上揭行動電話之通聯
      紀錄各一份附卷（原審卷(一)第一一七頁至第一一八頁、卷
      (二)之(三)第二七七頁至第二七九頁）可稽，堪徵證人陳能清
      此部分之所述非虛，足堪採憑。雖被告嗣於原審審理時翻
      異前詞，改稱：「0000000000號行動電話門號
      都是陳能清在使用，我僅於為警查獲當天下午開始使用至
      被逮捕」（原審九十四年十一月一日審判筆錄第七頁至第
      八頁），然上開行動電話與證人陳能清所使用之0000
      000000號行動電話，於九十四年四月二十五日起至
      同年四月二十七日被告為警查獲時止，兩者間有密切之往
      來通聯紀錄（原審卷(一)第一一三頁至第一二一頁），倘0
      000000000號之行動電話門號確為證人陳能清所
      使用，自不可能以其所使用之前述兩支行動電話門號密集
      互撥，且與被告於原審審理時所辯稱：「證人陳能清係撥
      打0000000000號行動電話向我借車，可調閱通
      聯紀錄查證」，亦有不符，堪認自九十四年四月二十六日
      下午四時許至翌日上午止，上開車輛應均在被告持有狀態
      下，並未出借予王仁宇或陳能清等人使用。綜上諸情參互
      以析，被告否認於九十四年四月二十六日至翌日上午曾與
      陳能清駕駛前揭車輛前往臺中，並辯稱槍枝係王仁宇或陳
      能清放置其車上云云，應係事後卸責之詞，未足採據。
（四）被告於為警查獲當日下午三、四時許，曾與證人陳能清共
      同持槍前往王仁宇住處討債未果，被告並動手毆打王仁宇
      等情，分據證人王仁宇及秘密證人Ａ１於原審審理中結證
      無訛（原審九十四年九月七日審判筆錄第十四頁、同年十
      月二十七日審判筆錄第五頁至第六頁），被告亦自承當日
      曾與陳能清前往王仁宇住處討債乙節不諱，雖被告否認有
      攜帶扣案之改造手槍前往王仁宇之住處，然衡諸證人王仁
      宇及秘密證人Ａ１二人，於原審審理時均能當庭一致指認
      被告當日持往王仁宇住處之槍枝即為扣案之銀色改造手槍
      （槍枝管制編號0000000000號），而非另一支
      不具殺傷力之黑色玩具手槍（槍枝管制編號000000
      0000號），足徵證人王仁宇及秘密證人Ａ１前揭證詞
      ，應非子虛。被告對其持有扣案具有殺傷力之改造手槍乙
      情，自難諉為不知。
（五）被告於偵查中及原審審理時均自承其知悉於為警查獲之際
      拋出之手槍係未具殺傷力之玩具手槍，及尚有第二級毒品
      安非他命一包未及丟出車外（同上偵查卷第五九頁，原審
      九十四年十一月一日審判筆錄第九頁），益徵被告應係突
      遇警盤查追捕，一時思慮不週，未及將車內之槍枝、毒品
      等違禁物悉數棄置車外。
（六）本院經依被告之聲請，將上開二支手槍（槍枝管制編號0
      000000000號、0000000000號），送
      請內政部警政署刑事警察局鑑驗，經以氰丙烯酸酯法及指
      紋特徵點比對化驗結果，未發現有指紋可資比對一情，固
      有該局九十五年二月十四日刑紋字第０九五００一八二七
      五號鑑驗書在卷（本院卷第四二頁）可參。惟經被告坦認
      為其所有並由其擲出車外之管制編號000000000
      0號玩具手槍，既查無指紋可資比對，則管制編號000
      0000000號改造手槍無指紋可資比對之鑑驗結果，
      自難援為對被告有利認定之依據。
（七）綜上所述，被告所辯各節，均無非卸責之詞，不足採信。
      本件事證已臻明確，被告之犯行洵堪認定。被告聲請再予
      傳喚證人王仁宇、Ａ１及吳家濠，本院認無必要，併予敘
      明。
三、按槍砲彈藥刀械管制條例所規定之持有行為，其持有之繼續
    ，為行為之繼續，而非狀態之繼續；亦即一經持有該條例所
    規定之槍砲、彈藥或刀械，其犯罪即已成立，但其完結須繼
    續至持有行為終了時為止（最高法院九十年度台非字第二一
    號判決意旨參照）。查槍砲彈藥刀械管制條例業於九十四年
    一月二十六日修正公布，並自同年一月二十八日生效，本件
    被告之犯行迄九十四年四月二十七日完成，自應依修正後槍
    砲彈藥刀械管制條例之規定處罰。次按，槍砲彈藥刀械管制
    條例第八條所規定「其他可發射金屬或子彈具有殺傷力之各
    式槍砲」，係指改造模型槍以外經製造、改造具殺傷力之其
    他槍枝，以玩具槍改造並具殺傷力者，自亦屬之。本件扣案
    之槍枝，既係仿ＦＮ廠半自動手槍製造之玩具手槍換裝土造
    金屬槍管改造而成，應屬槍砲彈藥刀械管制條例第四條第一
    項第一款及第八條所規定之「其他可發射金屬或子彈具有殺
    傷力之各式槍砲」。復按，槍砲彈藥刀械管制條例第四條所
    稱之槍砲，依同條例第五條之規定，非經中央主管機關許可
    ，不得製造、販賣、運輸、轉讓、出租、出借、持有、寄藏
    或陳列。核被告甲○○所為，係犯槍砲彈藥刀械管制條例第
    八條第四項之未經許可無故持有其他可發射子彈具有殺傷力
    之各式槍砲罪。
四、原審基此認定，援引槍砲彈藥刀械管制條例第八條第四項、
    刑法第十一條前段、第四十二條第二項、罰金罰鍰提高標準
    條例第二條等規定，經審酌被告之品行、槍枝係屬高度危險
    之物品，非經主管機關許可不得擅自持有，被告無故持有上
    開改造手槍，嚴重危害社會安全，影響社會治安甚鉅，且犯
    後否認犯行，及其犯罪之動機、目的、手段、生活狀況、智
    識程度等一切情狀，量處有期徒刑四年六月，併科罰金新臺
    幣十萬元，並就罰金部分諭知如易服勞役之折算標準為以新
    臺幣九百元（即銀元三佰元）折算一日；及以：扣案仿ＦＮ
    廠半自動手槍製造之玩具手槍一支（槍枝管制編號0000
    000000號），係屬違禁物，應依刑法第三十八條第一
    項第一款之規定，宣告沒收。經核其認事及用法，均無違誤
    ，量刑亦甚允當，應予維持。檢察官提起上訴意旨指摘原判
    決之量刑過輕，被告提起上訴仍執陳詞，空言否認犯罪，均
    無理由，應予駁回。
據上論斷，應依刑事訴訟法第三百六十八條，判決如主文。
本案經檢察官鍾鳳玲到庭執行職務。
中    華    民    國    95    年    5     月    9     日
                  刑事第十五庭審判長法  官  吳昭瑩
                                    法  官  王梅英
                                    法  官  王麗莉
以上正本證明與原本無異。
如不服本判決，應於收受送達後十日內向本院提出上訴書狀，其
未敘述上訴之理由者並得於提起上訴後十日內向本院補提理由書
（均須按他造當事人之人數附繕本）。
                                    書記官  洪秋帆
中    華    民    國    95    年    5     月    11    日
附錄：本案論罪科刑法條全文
槍砲彈藥刀械管制條例第八條：
未經許可，製造、販賣或運輸鋼筆槍、瓦斯槍、麻醉槍、獵槍、
空氣槍或第四條第一項第一款所定其他可發射金屬或子彈具有殺
傷力之各式槍砲者，處無期徒刑或五年以上有期徒刑，併科新臺
幣一千萬元以下罰金。
未經許可，轉讓、出租或出借前項所列槍枝者，處五年以上有期
徒刑，併科新臺幣一千萬元以下罰金。
意圖供自己或他人犯罪之用，而犯前二項之罪者，處無期徒刑或
七年以上有期徒刑，併科新臺幣一千萬元以下罰金。
未經許可，持有、寄藏或意圖販賣而陳列第一項所列槍枝者，處
三年以上十年以下有期徒刑，併科新臺幣七百萬元以下罰金。
第一項至第三項之未遂犯罰之。


司法院資訊處製作；財團法人民間司法改革基金會備份。
